---
title: "title"
author:
  - Alisson Rosa Pereira^[@gmail.com]
  - Caroline Cogo Carneosso^[carolcogo808@gmail.com]
  - Renata Figueiredo Stone^[renastan@gmail.com]
  - Vitor Bernardo Silveira Pereira^[@gmail.com]
abstract: "abstract"
header-includes:
   - \usepackage[brazil]{babel}
   - \usepackage{bm}
geometry: left=1.7cm, right=1.7cm, top=3cm, bottom=3cm
output:
  bookdown::pdf_document2:
editor_options:
  chunk_output_type: console
indent: true
---


```{r setup,include=F}

options(digits=3)  #Arrendodamento
options(scipen=999)
ggplot2::theme_set(ggplot2::theme_minimal()) #Tema dos gráficos produzidos no ggplot2
knitr::opts_chunk$set(echo=F,message=F,warning=F,fig.pos = 'H',fig.align = 'center',fig.width=7.8, fig.height=4.85)
scale_fill_discrete = \(...) ggplot2::scale_fill_brewer(... , palette="Set2") #Fixa a scale do fill dos gráficos do ggplot2
#devtools::install_github('https://github.com/AlissonRP/mypdf1/tree/templates')


library(tidyverse)
df1 <- readxl::read_excel("Questionario pesquisa de mercado .xlsx") |> 
  filter(!`De modo geral você acredita que seu tempo de tela aumentou durante a pandemia?...28` == "Não") |>
  mutate(`Em relação a metas, tanto profissionais quanto pessoais, você sentiu alguma diferença com relação ao aumento do uso das plataformas digitais (ou aumento do tempo de tela):` = as.numeric(`Em relação a metas, tanto profissionais quanto pessoais, você sentiu alguma diferença com relação ao aumento do uso das plataformas digitais (ou aumento do tempo de tela):`), 
         `Em relação à criatividade, o quanto você acha que a pandemia e o aumento de tempo de tela influenciou nesse aspecto:` = as.numeric(`Em relação à criatividade, o quanto você acha que a pandemia e o aumento de tempo de tela influenciou nesse aspecto:`),
         `Em relação a conteúdos, o quanto você acha que a pandemia e o aumento de tempo de tela influenciou no aprendizado de novas ferramentas:` = as.numeric(`Em relação a conteúdos, o quanto você acha que a pandemia e o aumento de tempo de tela influenciou no aprendizado de novas ferramentas:`),
         `Agora em relação ao tempo de tela, o quanto você acha que a pandemia influenciou  na sua cooperação nos trabalhos em equipes:` = as.numeric(`Agora em relação ao tempo de tela, o quanto você acha que a pandemia influenciou  na sua cooperação nos trabalhos em equipes:`),
         `Em relação ao tempo de tela, o quanto você acha que a pandemia influenciou no seu rendimento:` = as.numeric(`Em relação ao tempo de tela, o quanto você acha que a pandemia influenciou no seu rendimento:`),
         `Em relação ao tempo de tela, o quanto você acha que a pandemia influenciou na concentração, atenção aos trabalhos que realmente trazem benefícios:` = as.numeric(`Em relação ao tempo de tela, o quanto você acha que a pandemia influenciou na concentração, atenção aos trabalhos que realmente trazem benefícios:`)) |> drop_na(`Em relação ao tempo de tela, o quanto você acha que a pandemia influenciou na concentração, atenção aos trabalhos que realmente trazem benefícios:`,`Agora em relação ao tempo de tela, o quanto você acha que a pandemia influenciou  na sua cooperação nos trabalhos em equipes:`) |>
  rename(`Concentração` = `Em relação ao tempo de tela, o quanto você acha que a pandemia influenciou na concentração, atenção aos trabalhos que realmente trazem benefícios:`, `Cumprimento de Metas` = `Em relação a metas, tanto profissionais quanto pessoais, você sentiu alguma diferença com relação ao aumento do uso das plataformas digitais (ou aumento do tempo de tela):`,  `Criatividade` = `Em relação à criatividade, o quanto você acha que a pandemia e o aumento de tempo de tela influenciou nesse aspecto:`, `Concentração` = `Em relação ao tempo de tela, o quanto você acha que a pandemia influenciou na concentração, atenção aos trabalhos que realmente trazem benefícios:`, `Trabalhos em equipe` = `Agora em relação ao tempo de tela, o quanto você acha que a pandemia influenciou  na sua cooperação nos trabalhos em equipes:`, `Rendimento` = `Em relação ao tempo de tela, o quanto você acha que a pandemia influenciou no seu rendimento:`, `Aprendizado de novas ferramentas` = `Em relação a conteúdos, o quanto você acha que a pandemia e o aumento de tempo de tela influenciou no aprendizado de novas ferramentas:`) 
         
df <- readxl::read_excel("Questionario pesquisa de mercado .xlsx") |> 
  mutate(`Em relação a metas, tanto profissionais quanto pessoais, você sentiu alguma diferença com relação ao aumento do uso das plataformas digitais (ou aumento do tempo de tela):` = factor(`Em relação a metas, tanto profissionais quanto pessoais, você sentiu alguma diferença com relação ao aumento do uso das plataformas digitais (ou aumento do tempo de tela):`, c(1,2,3,4,5,NA)), 
         `Em relação à criatividade, o quanto você acha que a pandemia e o aumento de tempo de tela influenciou nesse aspecto:` = factor(`Em relação à criatividade, o quanto você acha que a pandemia e o aumento de tempo de tela influenciou nesse aspecto:`, c(1,2,3,4,5,NA)),
         `Em relação a conteúdos, o quanto você acha que a pandemia e o aumento de tempo de tela influenciou no aprendizado de novas ferramentas:` = factor(`Em relação a conteúdos, o quanto você acha que a pandemia e o aumento de tempo de tela influenciou no aprendizado de novas ferramentas:`,c(1,2,3,4,5,NA)),
         `Agora em relação ao tempo de tela, o quanto você acha que a pandemia influenciou  na sua cooperação nos trabalhos em equipes:` = factor(`Agora em relação ao tempo de tela, o quanto você acha que a pandemia influenciou  na sua cooperação nos trabalhos em equipes:`, c(1,2,3,4,5,NA)),
         `Em relação ao tempo de tela, o quanto você acha que a pandemia influenciou no seu rendimento:` = factor(`Em relação ao tempo de tela, o quanto você acha que a pandemia influenciou no seu rendimento:`, c(1,2,3,4,5,NA)),
         `Em relação ao tempo de tela, o quanto você acha que a pandemia influenciou na concentração, atenção aos trabalhos que realmente trazem benefícios:` = factor(`Em relação ao tempo de tela, o quanto você acha que a pandemia influenciou na concentração, atenção aos trabalhos que realmente trazem benefícios:`, c(1,2,3,4,5,NA))
         )

bar_plot <- function(df, v) {
  ggplot(df, aes(
    x = {{ v }},
    y = prop.table(stat(count)),
    fill =  {{ v }},
    label = scales::percent(prop.table(stat(count)))
  )) +
    geom_bar(position = "dodge", color = "black") +
    geom_text(
      stat = "count",
      position = position_dodge(.9),
      vjust = -0.3,
      size = 3.5
    ) +
    scale_y_continuous(labels = scales::percent) +
    scale_fill_brewer(palette = "Set3", drop = FALSE) +
    labs(y = "Proporção", x = df %>%
      select({{ v }}) %>%
      names()) +
    theme(plot.title = element_text(hjust = 0.5, size = 10))
}
to_pt = function(df,v){
  df |> 
    mypdf1::pdf1_tbl_freq({{v}}) |> 
    rename(`n` =  absolute_frequency, `%` = relative_frequency)
}


```


#Introdução

\section{Resultados e discussões}

Para analisar o tempo de tela dos alunos de graduação do Centro de Ciências Naturais e Exatas (CCNE), acerca das diversas plataformas que têm acesso e o gerenciamento entre elas foi aplicado um questionário para os alunos dos 17 cursos de graduação do CCNE. Ao final do período da coleta dos dados, obteve-se 123 respostas do questionário, o que corresponde a, aproximadamente, 6% do público-alvo.

Dentre os estudantes que participaram da pesquisa, aproximadamente, 46% do gênero feminino e 54% do gênero masculino. A maior porcentagem de respostas é dos estudantes do segundo, sexto e oitavo semestre com 21,1%, como pode ser visto na Tabela \@ref(tab:tab1). 


```{r }

df = df |> 
  select(-`Endereço de e-mail`,-`Carimbo de data/hora`,-Pontuação,
         -`Você gostaria de deixar algum comentário sobre o assunto abordado nessa pesquisa?`)

df = df |> 
  mutate(`Qual desses dispositivos você mais utiliza ?` = as.factor(`Qual desses dispositivos você mais utiliza ?`),
         `Qual desses dispositivos você mais utiliza ?`= fct_recode(`Qual desses dispositivos você mais utiliza ?`,'Computador/Notebook' = 'Computador'))

```


```{r bar1, fig.cap="Gráfico de barras relativo aos Cursos do CCNE"}
df |> 
  count(`Curso:`) |> 
  ggplot(aes(`Curso:`,n)) +
  geom_bar(stat = 'identity') +
  coord_flip()
```

A partir da Figura \@ref(fig:bar1) pode-se observar que foi obtido respostas de todos os cursos do CCNE, destacando-se o curso de Estatística, com mais respostas, e na sequência os cursos de Química Industrial, Química Bacharelado, Física Bacharelado e Ciências Biológicas Núcleo Comum.  

```{r tab1}
df |> 
 to_pt( `Semestre:`) |> 
  mypdf1::pdf1_tbl('Proporção por curso')
```

Agora, considerando os aplicativos ou ferrementas para administração do tempo em tela, na Tabela \@ref(tab:tab2), nota-se que 75% dos estudantes não faz uso dessa alternativa, enquanto que 24% já utiliza. Ao fim do estudo, essa pode ser uma possibilidade de melhora, para os estudantes que se apresentarem incomodados com o aumento de tempo de tela.

```{r tab2}
df |> 
 to_pt( `Você utiliza algum aplicativo ou ferramenta que controla o tempo de uso de plataformas?`) |> 
  mypdf1::pdf1_tbl('Proporção de utilização de aplicativos para controlar tempo')
```

Na sequência é questionado aos estudantes quais são os dispositivos que eles mais utilizam, as respostas estão disponível na Tabela \@ref(tab:tab3). No geral a opção computador/Notebook destacou-se com 53% das respostas. A maioria das mulheres responderam utilizar mais o celular, enquanto que os homens optam pelo computador. 

```{r tab3}
df |> 
  mypdf1::pdf1_tbl_freq2(`Sexo:`, `Qual desses dispositivos você mais utiliza ?`)
```

Através da Tabela \@ref(tab:tab5), verifica-se que cerca de 47% dos estudantes utilizam o celular como dispositivo para plataformas de estudos, já os outros 57% utilizam o computador. A plataforma de estudo mais utilizada entre os estudantes é o Moodle, com 58 respostas, destes 55% utilizam o Moodle no computador e 45% no celular. Entre as plataformas mais utilizadas seguem Google Meet com 17% e Ferramentas para a elaboração de trabalhos com cerca de 16%. 

```{r tab5}
df |> 
  mypdf1::pdf1_tbl_freq2(`Qual plataforma de estudo você tende a utilizar mais?`,`Qual desses dispositivos você mais utiliza ?`)
```
 
Por meio da Tabela \@ref(tab:tab6), observa-se que cerca de 58% são estudantes e 42% são estudantes/empregados, para ambos destaca-se o Moodle como plataforma de estudo mais utilizada com cerca de 47% das respostas. Para os estudantes as plataformas mais utilizada após o Moodle é Ferramentas para a elaboração de trabalhos e o Google Meet, com 20% e 18%, respectivamente. Para os estudantes/empregados seguem Youtube com cerca de 19% das respostas e Google Meet com aproximadamente 15%.


```{r tab6}
df |> 
  mypdf1::pdf1_tbl_freq2(`Qual plataforma de estudo você tende a utilizar mais?`,`Ocupação:`)
```

De acordo com a Tabela \@ref(tab:tab7) destaca-se O Instagram como rede social mais utilizada com 50% das respostas, principalmente entre a faixa etária de 20-25 anos com 73% das respostas. Entre as plataformas de redes socias seguem Twitter e Facebook, com 14% e 11%.

```{r tab7}
df |> 
  mypdf1::pdf1_tbl_freq2(`Idade:`, `Qual plataforma de rede social você tende a utilizar mais?`)
```

Na Tabela \@ref(tab:tab8) percebe-se que o dispositivo computador é o mais utilizado entre os estudantes com aproximadamente 56% das respostas, para os estudantes/empregados é o celular com 52%.

```{r tab8}
df |> 
  mypdf1::pdf1_tbl_freq2(`Ocupação:`, `Qual desses dispositivos você mais utiliza ?`)
```

Com base na Tabela \@ref(tab:tab9) e \@ref(tab:tab9) nota-se que para o **sexo feminino** antes da pandemia da Covid-19, o tempo médio diário em frente a tela para a maioria das estudantes, cerca de 48% era de 2h-4h. Já para a fase atual da pandemia, o tempo médio diário para o sexo feminino, aproximadamente 25%, passou para 8h-10h, seguidos por 6h-8h e 10h-12h ambos com 20% das estudantes.

Já para o **sexo masculino** o tempo médio diário em frente a tela, anterior a pandemia era de 4h-6h para cerca de 35% dos estudantes, o tempo médio diário atual é também de 8h-10h com 32% dos estudantes, prosseguido por 6h-8h e mais que 12h, ambos com 18% das respostas.

```{r tab9}
df |> 
  mypdf1::pdf1_tbl_freq2(`Sexo:`, `Antes da pandemia da Covid-19, em média quanto tempo diário você ficava em frente a tela?`)

```
```{r tab10}
df |> 
  mypdf1::pdf1_tbl_freq2(`Sexo:`, `Atualmente, em média quanto tempo diário você fica em frente a tela?`)

```
 
Segundo a Tabela \@ref(tab:tab11) certifica-se que cerca de 85% do sexo feminino não utiliza plataformas de video games e aproximadamente 46% para o sexo masculino. Além disso, 33% dos estudantes do sexo masculino utilizam o computador para utilizar video games.

```{r tab11}
df |> 
  mypdf1::pdf1_tbl_freq2(`Sexo:`, `Qual plataforma de Video Games você tende a utilizar mais ?`)
```

  
```{r tab12}
df |> 
  mypdf1::pdf1_tbl_freq2(`Antes da pandemia da Covid-19, em média quanto tempo diário você ficava em frente a tela?`,
                         `Atualmente, em média quanto tempo diário você fica em frente a tela?`)
```

```{r bar2, fig.cap="Gráfico de barras em relação aos dias da semana que mais se utiliza o dispositivo"}
df |> 
  separate_rows(`Referente a questão anterior qual(is) é o dia que você mais utiliza o dispositivo?`, sep = ', ') |>   bar_plot(`Referente a questão anterior qual(is) é o dia que você mais utiliza o dispositivo?`)+ 
  theme(legend.position = 'none')
```

Referente a Figura \@ref(fig:bar2), pode-se concluir que não há uma diferença significativa entre os dias uteis da semana (segunda, terça, quarta, quinta, sexta) que mais se utiliza o dispositivo, todos com cerca de 16%. Entretanto, é possível notar essa diferença em relação ao fim de semana, sábado e domingo, com cerca de 11% e 10%, respectivamente. Ambos com uma percentagem relativamente menor quando comparado aos dias uteis.

```{r bar3}
df |> 
  separate_rows(`Qual(is) dia(s) da semana você tende a passar mais tempo em plataformas de redes sociais:`, sep = ', ') |>   bar_plot(`Qual(is) dia(s) da semana você tende a passar mais tempo em plataformas de redes sociais:`)+ 
  theme(legend.position = 'none')
```

Figura \@ref(fig:bar3)

```{r bar4}
df |> 
  separate_rows(`Qual(is) dia(s) da semana você tende a passar mais tempo em plataformas de streaming :`, sep = ', ') |>   bar_plot(`Qual(is) dia(s) da semana você tende a passar mais tempo em plataformas de streaming :`)+ 
  theme(legend.position = 'none')
```

Figura \@ref(fig:bar4)

```{r bar5}
df |> 
  separate_rows(`Qual(is) dia(s) da semana você tende a passar mais tempo em plataformas de estudo :`, sep = ', ') |>   bar_plot(`Qual(is) dia(s) da semana você tende a passar mais tempo em plataformas de estudo :`)+ 
  theme(legend.position = 'none')
```

Figura \@ref(fig:bar5)


```{r bar6, fig.cap="Gráfico de barras em relação ao uso de ferramentas que controlam o tempo de uso de plataformas"}
df |> 
   bar_plot(`Você utiliza algum aplicativo ou ferramenta que controla o tempo de uso de plataformas?`)+ 
  theme(legend.position = 'none')
```

Figura \@ref(fig:bar6)


```{r tab13}
df |> filter(!`De modo geral você acredita que seu tempo de tela aumentou durante a pandemia?...28` == "Não") |>
 to_pt(`Em relação a metas, tanto profissionais quanto pessoais, você sentiu alguma diferença com relação ao aumento do uso das plataformas digitais (ou aumento do tempo de tela):`) |> 
  mypdf1::pdf1_tbl('Sensação sobre a realização de metas com o aumento do tempo de tela')
```

Tabela \@ref(tab:tab13)

```{r bar7, fig.cap="Gráfico de barras em relação a sensação sobre a realização de metas com o aumento do tempo de tela"}
df |> filter(!`De modo geral você acredita que seu tempo de tela aumentou durante a pandemia?...28` == "Não") |>
  bar_plot(`Em relação a metas, tanto profissionais quanto pessoais, você sentiu alguma diferença com relação ao aumento do uso das plataformas digitais (ou aumento do tempo de tela):`)+
  theme(legend.position = 'none')
```

Figura \@ref(fig:bar7)


```{r tab14}
df |> filter(!`De modo geral você acredita que seu tempo de tela aumentou durante a pandemia?...28` == "Não") |>
 to_pt(`Em relação à criatividade, o quanto você acha que a pandemia e o aumento de tempo de tela influenciou nesse aspecto:`) |> 
  mypdf1::pdf1_tbl('Impressão sobre a criatividade com o aumento do tempo de tela')
```

Tabela \@ref(tab:tab14)

```{r bar8, fig.cap="Gráfico de barras em relação a impressão sobre a criatividade com o aumento do tempo de tela"}
df |> filter(!`De modo geral você acredita que seu tempo de tela aumentou durante a pandemia?...28` == "Não") |>
  bar_plot(`Em relação à criatividade, o quanto você acha que a pandemia e o aumento de tempo de tela influenciou nesse aspecto:`)+
  theme(legend.position = 'none')
```

Figura \@ref(fig:bar8)

```{r tab15}
df |> filter(!`De modo geral você acredita que seu tempo de tela aumentou durante a pandemia?...28` == "Não") |>
 to_pt(`Em relação a conteúdos, o quanto você acha que a pandemia e o aumento de tempo de tela influenciou no aprendizado de novas ferramentas:`) |> 
  mypdf1::pdf1_tbl('Impressão sobre o aprendizado de ferramentas novas com o aumento do tempo de tela')
```

Tabela \@ref(tab:tab15)

```{r bar9, fig.cap="Gráfico de barras em relação a impressão sobre o aprendizado de ferramentas novas com o aumento do tempo de tela"}
df |> filter(!`De modo geral você acredita que seu tempo de tela aumentou durante a pandemia?...28` == "Não") |>
  bar_plot(`Em relação a conteúdos, o quanto você acha que a pandemia e o aumento de tempo de tela influenciou no aprendizado de novas ferramentas:`)+
  theme(legend.position = 'none')
```

Figura \@ref(fig:bar9)


```{r tab16}
df |> filter(!`De modo geral você acredita que seu tempo de tela aumentou durante a pandemia?...28` == "Não") |>
 to_pt(`Em relação a conteúdos, o quanto você acha que a pandemia e o aumento de tempo de tela influenciou no aprendizado de novas ferramentas:`) |> 
  mypdf1::pdf1_tbl('Noção sobre o aprendizado de ferramentas novas com o aumento do tempo de tela')
```

Tabela \@ref(tab:tab16)

```{r bar10, fig.cap="Gráfico de barras em relação a noção sobre o aprendizado de ferramentas novas com o aumento do tempo de tela"}
df |> filter(!`De modo geral você acredita que seu tempo de tela aumentou durante a pandemia?...28` == "Não") |>
  bar_plot(`Em relação a conteúdos, o quanto você acha que a pandemia e o aumento de tempo de tela influenciou no aprendizado de novas ferramentas:`)+
  theme(legend.position = 'none')
```

Figura \@ref(fig:bar10)

```{r tab17}
df |> filter(!`De modo geral você acredita que seu tempo de tela aumentou durante a pandemia?...28` == "Não") |>
 to_pt(`Em relação a conteúdos, o quanto você acha que a pandemia e o aumento de tempo de tela influenciou no aprendizado de novas ferramentas:`) |> 
  mypdf1::pdf1_tbl('Impressão sobre o aprendizado de ferramentas novas com o aumento do tempo de tela')
```

Tabela \@ref(tab:tab17)

```{r bar11, fig.cap="Gráfico de barras em relação a impressão sobre o aprendizado de ferramentas novas com o aumento do tempo de tela"}
df |> filter(!`De modo geral você acredita que seu tempo de tela aumentou durante a pandemia?...28` == "Não") |>
  bar_plot(`Em relação a conteúdos, o quanto você acha que a pandemia e o aumento de tempo de tela influenciou no aprendizado de novas ferramentas:`)+
  theme(legend.position = 'none')
```

Figura \@ref(fig:bar11)

```{r tab18}
df |> filter(!`De modo geral você acredita que seu tempo de tela aumentou durante a pandemia?...28` == "Não") |>
 to_pt(`Agora em relação ao tempo de tela, o quanto você acha que a pandemia influenciou  na sua cooperação nos trabalhos em equipes:`) |> 
  mypdf1::pdf1_tbl('Sensação sobre a influencia do aumento de tempo de tela na cooperação em trabalhos em equipe')
```

Tabela \@ref(tab:tab18)

```{r bar12, fig.cap="Gráfico de barras em relação a sensação sobre a influencia do aumento de tempo de tela na cooperação em trabalhos em equipe"}
df |> filter(!`De modo geral você acredita que seu tempo de tela aumentou durante a pandemia?...28` == "Não") |>
  bar_plot(`Agora em relação ao tempo de tela, o quanto você acha que a pandemia influenciou  na sua cooperação nos trabalhos em equipes:`)+
  theme(legend.position = 'none')
```

Figura \@ref(fig:bar12)


```{r tab19}
df |> filter(!`De modo geral você acredita que seu tempo de tela aumentou durante a pandemia?...28` == "Não") |>
  drop_na(`Em relação ao tempo de tela, o quanto você acha que a pandemia influenciou no seu rendimento:`) |>
 to_pt(`Em relação ao tempo de tela, o quanto você acha que a pandemia influenciou no seu rendimento:`) |> 
  mypdf1::pdf1_tbl('Noção sobre a influencia do aumento de tempo de tela no rendimento pessoal')
```

Tabela \@ref(tab:tab19)

```{r bar13, fig.cap="Gráfico de barras em relação a noção sobre a influencia do aumento de tempo de tela no rendimento pessoal"}
df |> filter(!`De modo geral você acredita que seu tempo de tela aumentou durante a pandemia?...28` == "Não") |> 
  drop_na(`Em relação ao tempo de tela, o quanto você acha que a pandemia influenciou no seu rendimento:`) |>
  bar_plot(`Em relação ao tempo de tela, o quanto você acha que a pandemia influenciou no seu rendimento:`)+
  theme(legend.position = 'none')
```

Figura \@ref(fig:bar13)



```{r tab20}
df |> filter(!`De modo geral você acredita que seu tempo de tela aumentou durante a pandemia?...28` == "Não") |>
  drop_na(`Em relação ao tempo de tela, o quanto você acha que a pandemia influenciou na concentração, atenção aos trabalhos que realmente trazem benefícios:`) |>
 to_pt(`Em relação ao tempo de tela, o quanto você acha que a pandemia influenciou na concentração, atenção aos trabalhos que realmente trazem benefícios:`) |> 
  mypdf1::pdf1_tbl('Impressão sobre a influencia do aumento de tempo de tela em práticas que trazem benefícios')
```

Tabela \@ref(tab:tab20)

```{r bar14, fig.cap="Gráfico de barras em relação a impressão obre a influencia do aumento de tempo de tela em práticas que trazem benefícios"}
df |> filter(!`De modo geral você acredita que seu tempo de tela aumentou durante a pandemia?...28` == "Não") |> 
  drop_na(`Em relação ao tempo de tela, o quanto você acha que a pandemia influenciou na concentração, atenção aos trabalhos que realmente trazem benefícios:`) |>
  bar_plot(`Em relação ao tempo de tela, o quanto você acha que a pandemia influenciou na concentração, atenção aos trabalhos que realmente trazem benefícios:`)+
  theme(legend.position = 'none')
```

Figura \@ref(fig:bar14)


```{r tabc1}
df |>  
  mypdf1::pdf1_tbl_freq2(`Sexo:`,
                         `Ocupação:`, title = "Frequências observadas nas categorias das variáveis Sexo versus Ocupação" )
```

Tabela \@ref(tab:tabc1)

```{r tabc2}
df |>  rename(`Video Games` = `Qual plataforma de Video Games você tende a utilizar mais ?`) |>
  mypdf1::pdf1_tbl_freq2(`Video Games`, `Ocupação:`, title = "Frequências observadas nas categorias das variáveis Video Game versus Ocupação" )
```

Tabela \@ref(tab:tabc2)


```{r tabc3}
df |>  
  mypdf1::pdf1_tbl_freq2(`Idade:`, `Ocupação:`, title = "Frequências observadas nas categorias das variáveis Idade versus Ocupação" )
```

Tabela \@ref(tab:tabc3)

```{r tabc4}
df |>  rename(`Rede Social` = `Qual plataforma de rede social você tende a utilizar mais?`) |>
  mypdf1::pdf1_tbl_freq2(`Rede Social`, `Idade:`, title = "Frequências observadas nas categorias das variáveis Rede Social versus Idade" )

df |>  rename(`Rede Social` = `Qual plataforma de rede social você tende a utilizar mais?`) |>
  mypdf1::pdf1_tbl_freq2(`Rede Social`, `Idade:`, marg = T, title = "Frequências percentuais nas categorias das variáveis Rede Social versus Idade")
```

Tabela \@ref(tab:tabc4)


```{r tabc5}
df |>  filter(!`De modo geral você acredita que seu tempo de tela aumentou durante a pandemia?...28` == "Não") |>
rename(`Tempo de Tela Atual` = `Atualmente, em média quanto tempo diário você fica em frente a tela?`, 
              `Cumprimento de Metas` = `Em relação a metas, tanto profissionais quanto pessoais, você sentiu alguma diferença com relação ao aumento do uso das plataformas digitais (ou aumento do tempo de tela):` ) |>
  mypdf1::pdf1_tbl_freq2(`Tempo de Tela Atual`, `Cumprimento de Metas`, title = "Frequências observadas nas categorias das variáveis Tempo de Tela versus Metas" )

```

Tabela \@ref(tab:tabc5)

```{r tabc6}
df |>  filter(!`De modo geral você acredita que seu tempo de tela aumentou durante a pandemia?...28` == "Não") |>
rename(`Cumprimento de Metas` = `Em relação a metas, tanto profissionais quanto pessoais, você sentiu alguma diferença com relação ao aumento do uso das plataformas digitais (ou aumento do tempo de tela):` ) |>
  mypdf1::pdf1_tbl_freq2(`Ocupação:`, `Cumprimento de Metas`,  title = "Frequências observadas nas categorias das variáveis Ocupação versus Metas" )

```

Tabela \@ref(tab:tabc6)


```{r tabc7}
df |>  filter(!`De modo geral você acredita que seu tempo de tela aumentou durante a pandemia?...28` == "Não") |>
rename(`Plataforma de Estudo` = `Qual plataforma de estudo você tende a utilizar mais?`,
       `Cumprimento de Metas` = `Em relação a metas, tanto profissionais quanto pessoais, você sentiu alguma diferença com relação ao aumento do uso das plataformas digitais (ou aumento do tempo de tela):` ) |>
  mypdf1::pdf1_tbl_freq2(`Plataforma de Estudo`, `Cumprimento de Metas`, title = "Frequências observadas nas categorias das variáveis Plataforma de Estudo versus Metas" )

```

Tabela \@ref(tab:tabc7)

```{r tabc8}
df |>  filter(!`De modo geral você acredita que seu tempo de tela aumentou durante a pandemia?...28` == "Não") |>
rename(`Tempo de Tela Atual` = `Atualmente, em média quanto tempo diário você fica em frente a tela?`, 
              `Criatividade` = `Em relação à criatividade, o quanto você acha que a pandemia e o aumento de tempo de tela influenciou nesse aspecto:` ) |>
  mypdf1::pdf1_tbl_freq2(`Tempo de Tela Atual`, `Criatividade`, title = "Frequências observadas nas categorias das variáveis Tempo de Tela versus Criatividade" )

```

Tabela \@ref(tab:tabc8)

```{r tabc9}
df |>  filter(!`De modo geral você acredita que seu tempo de tela aumentou durante a pandemia?...28` == "Não") |>
rename(`Criatividade` = `Em relação à criatividade, o quanto você acha que a pandemia e o aumento de tempo de tela influenciou nesse aspecto:` ) |>
  mypdf1::pdf1_tbl_freq2(`Sexo:`, `Criatividade`, title = "Frequências observadas nas categorias das variáveis Sexo versus Criatividade" )

```

Tabela \@ref(tab:tabc9)

```{r tabc10}
df |>  filter(!`De modo geral você acredita que seu tempo de tela aumentou durante a pandemia?...28` == "Não") |>
rename(`Tempo de Tela Atual` = `Atualmente, em média quanto tempo diário você fica em frente a tela?`, 
              `Aprendizado de novas ferramentas` = `Em relação a conteúdos, o quanto você acha que a pandemia e o aumento de tempo de tela influenciou no aprendizado de novas ferramentas:` ) |>
  mypdf1::pdf1_tbl_freq2(`Tempo de Tela Atual`, `Aprendizado de novas ferramentas`,  title = "Frequências observadas nas categorias das variáveis Tempo de Tela versus Aprendizado de novas ferramentas")

```

Tabela \@ref(tab:tabc10)

```{r tabc11}
df |>  filter(!`De modo geral você acredita que seu tempo de tela aumentou durante a pandemia?...28` == "Não") |>
rename(`Plataforma de Estudo` = `Qual plataforma de estudo você tende a utilizar mais?`, 
              `Aprendizado de novas ferramentas` = `Em relação a conteúdos, o quanto você acha que a pandemia e o aumento de tempo de tela influenciou no aprendizado de novas ferramentas:` ) |>
  mypdf1::pdf1_tbl_freq2(`Plataforma de Estudo`, `Aprendizado de novas ferramentas`, title = "Frequências observadas nas categorias das variáveis plataforma de estudo versus Aprendizado de novas ferramentas")
```

Tabela \@ref(tab:tabc11)

```{r tabc12}
df |>  filter(!`De modo geral você acredita que seu tempo de tela aumentou durante a pandemia?...28` == "Não") |>
  drop_na(`Agora em relação ao tempo de tela, o quanto você acha que a pandemia influenciou  na sua cooperação nos trabalhos em equipes:`) |>
rename(`Tempo de Tela Atual` = `Atualmente, em média quanto tempo diário você fica em frente a tela?`, 
              `Trabalhos em equipe` = `Agora em relação ao tempo de tela, o quanto você acha que a pandemia influenciou  na sua cooperação nos trabalhos em equipes:` ) |>
  mypdf1::pdf1_tbl_freq2(`Tempo de Tela Atual`, `Trabalhos em equipe`, title = "Frequências observadas nas categorias das variáveis Tempo de Tela versus Trabalho em equipe" )

```

Tabela \@ref(tab:tabc12)

```{r tabc13}
df |>  filter(!`De modo geral você acredita que seu tempo de tela aumentou durante a pandemia?...28` == "Não") |>
  drop_na(`Agora em relação ao tempo de tela, o quanto você acha que a pandemia influenciou  na sua cooperação nos trabalhos em equipes:`) |>
rename(`Trabalhos em equipe` = `Agora em relação ao tempo de tela, o quanto você acha que a pandemia influenciou  na sua cooperação nos trabalhos em equipes:` ) |>
  mypdf1::pdf1_tbl_freq2(`Sexo:`, `Trabalhos em equipe`, title = "Frequências observadas nas categorias das variáveis Sexo versus Trabalho em equipe" )

```

Tabela \@ref(tab:tabc13)

```{r tabc14}
df |>  filter(!`De modo geral você acredita que seu tempo de tela aumentou durante a pandemia?...28` == "Não") |>
    drop_na(`Em relação ao tempo de tela, o quanto você acha que a pandemia influenciou na concentração, atenção aos trabalhos que realmente trazem benefícios:`) |>
rename(`Plataforma de Estudo` = `Qual plataforma de estudo você tende a utilizar mais?`,
       `Concentração` = `Em relação ao tempo de tela, o quanto você acha que a pandemia influenciou na concentração, atenção aos trabalhos que realmente trazem benefícios:` ) |>
  mypdf1::pdf1_tbl_freq2(`Plataforma de Estudo`, `Concentração`, title = "Frequências observadas nas categorias das variáveis Plataforma de estudo versus Concentração" )

```

Tabela \@ref(tab:tabc14)

```{r tabc15}
df |>  filter(!`De modo geral você acredita que seu tempo de tela aumentou durante a pandemia?...28` == "Não") |>
  drop_na(`Em relação ao tempo de tela, o quanto você acha que a pandemia influenciou na concentração, atenção aos trabalhos que realmente trazem benefícios:`) |>
rename(`Tempo de Tela Atual` = `Atualmente, em média quanto tempo diário você fica em frente a tela?`, 
          `Concentração` = `Em relação ao tempo de tela, o quanto você acha que a pandemia influenciou na concentração, atenção aos trabalhos que realmente trazem benefícios:` ) |>
  mypdf1::pdf1_tbl_freq2(`Tempo de Tela Atual`, `Concentração`, title = "Frequências observadas nas categorias das variáveis Tempo de Tela versus Concentração"  )

```

Tabela \@ref(tab:tabc15)

```{r tabc16}
df |>  filter(!`De modo geral você acredita que seu tempo de tela aumentou durante a pandemia?...28` == "Não") |>
  drop_na(`Em relação ao tempo de tela, o quanto você acha que a pandemia influenciou na concentração, atenção aos trabalhos que realmente trazem benefícios:`) |>
rename(`Concentração` = `Em relação ao tempo de tela, o quanto você acha que a pandemia influenciou na concentração, atenção aos trabalhos que realmente trazem benefícios:` ) |>
  mypdf1::pdf1_tbl_freq2(`Sexo:`,`Concentração`, title = "Frequências observadas nas categorias das variáveis Sexo versus Concentração" )

```

Tabela \@ref(tab:tabc16)

# Testes
Usaremos o teste de Bartlett para verificar correlação, sendo as hipóteses testadas são de que
$$H_0:  \mbox{ A matriz de correlação é igual a matriz de identidade} $$ versus a hipótese alternativa $$H_1: \mbox{A matriz de correlação não é igual a matriz de identidade}$$

```{r}
cor = cor(df1[,21:26])
p1 <- psych::cortest.bartlett(cor, n = 110)$p.value
```
Pelo teste de Bartlett, com índice de significância de 5% tem-se que o p-valor é `r p1` é menor que 0.05, ou seja, rejeitamos a hipótese nula, assim há evidência para rejeitar que a matriz de correlação não seja igual a matriz identidade.

Então podemos prosseguir com o critério de Kayser-Meyer-Olkin para testar a consistência dos dados, para testarmos o critério iremos utilizar a matriz de correlação:

```{r}

as.data.frame(round(cor,3)) |>
  mypdf1::pdf1_tbl(title="Matriz de Correlação")
kmo <- psych::KMO(cor)$MSA
FactoMineR::PCA(df1[,21:26]) %>%
factoextra::fviz_pca_biplot(habillage = as.factor(df1$`Qual plataforma de streaming você tende a utilizar mais ?`), label="var", title = "PCA - Questionário") + scale_color_brewer(palette="Set2") +
     theme_minimal()
```
Pelo critério de Kayser-Meyer-Olkin, temos que o critério tem valor de `r kmo`, que é maior que 0.5, então podemos concluir que o modelo de análise fatorial está adequadamente ajustado aos dados, pois existe consistência geral nos dados, ainda podemos dizer o critério possui valores bons ((Hutcheson e Sofroniou (1999)).

```{r}
ggcorrplot::ggcorrplot(cor, hc.order = TRUE, 
           type = "lower", 
           lab = TRUE, 
           lab_size = 3, 
           method="circle", 
           colors = c("tomato2", "white", "springgreen3"), 
           title="Correlograma - base de dados exemplo 1", 
           ggtheme=theme_bw)
cronbach <- psych::alpha(df1[,21:26])$total$raw_alpha
```

