---
title: ""
author:
  - Alisson Rosa Pereira^[@gmail.com]
  - Caroline Cogo Carneosso^[carolcogo808@gmail.com]
  - Renata Figueiredo Stone^[renastan@gmail.com]
  - Vitor Bernardo Silveira Pereira^[vitorpereira3115@gmail.com]
header-includes:
   - \usepackage[brazil]{babel}
   - \usepackage{bm}
   - \usepackage{helvet}
   - \renewcommand{\familydefault}{\sfdefault}
geometry: left=1.7cm, right=1.7cm, top=3cm, bottom=3cm
output:
  bookdown::pdf_document2:
editor_options:
  chunk_output_type: console
indent: true
fontsize: 12pt
---


```{r setup,include=F}

options(digits=3)  #Arrendodamento
options(scipen=999)
ggplot2::theme_set(ggplot2::theme_minimal()) #Tema dos gráficos produzidos no ggplot2
knitr::opts_chunk$set(echo=F,message=F,warning=F,fig.pos = 'H',fig.align = 'center',fig.width=7.8, fig.height=3.8)
#devtools::install_github('https://github.com/AlissonRP/mypdf1/tree/templates')


library(tidyverse)
df1 <- readxl::read_excel("Questionario pesquisa de mercado .xlsx") |> 
  filter(!`De modo geral você acredita que seu tempo de tela aumentou durante a pandemia?...28` == "Não") |>
  mutate(`Em relação a metas, tanto profissionais quanto pessoais, você sentiu alguma diferença com relação ao aumento do uso das plataformas digitais (ou aumento do tempo de tela):` = as.numeric(`Em relação a metas, tanto profissionais quanto pessoais, você sentiu alguma diferença com relação ao aumento do uso das plataformas digitais (ou aumento do tempo de tela):`), 
         `Em relação à criatividade, o quanto você acha que a pandemia e o aumento de tempo de tela influenciou nesse aspecto:` = as.numeric(`Em relação à criatividade, o quanto você acha que a pandemia e o aumento de tempo de tela influenciou nesse aspecto:`),
         `Em relação a conteúdos, o quanto você acha que a pandemia e o aumento de tempo de tela influenciou no aprendizado de novas ferramentas:` = as.numeric(`Em relação a conteúdos, o quanto você acha que a pandemia e o aumento de tempo de tela influenciou no aprendizado de novas ferramentas:`),
         `Agora em relação ao tempo de tela, o quanto você acha que a pandemia influenciou  na sua cooperação nos trabalhos em equipes:` = as.numeric(`Agora em relação ao tempo de tela, o quanto você acha que a pandemia influenciou  na sua cooperação nos trabalhos em equipes:`),
         `Em relação ao tempo de tela, o quanto você acha que a pandemia influenciou no seu rendimento:` = as.numeric(`Em relação ao tempo de tela, o quanto você acha que a pandemia influenciou no seu rendimento:`),
         `Em relação ao tempo de tela, o quanto você acha que a pandemia influenciou na concentração, atenção aos trabalhos que realmente trazem benefícios:` = as.numeric(`Em relação ao tempo de tela, o quanto você acha que a pandemia influenciou na concentração, atenção aos trabalhos que realmente trazem benefícios:`)) |> drop_na(`Em relação ao tempo de tela, o quanto você acha que a pandemia influenciou na concentração, atenção aos trabalhos que realmente trazem benefícios:`,`Agora em relação ao tempo de tela, o quanto você acha que a pandemia influenciou  na sua cooperação nos trabalhos em equipes:`) |>
  rename(`Concentração` = `Em relação ao tempo de tela, o quanto você acha que a pandemia influenciou na concentração, atenção aos trabalhos que realmente trazem benefícios:`, `Cumprimento de Metas` = `Em relação a metas, tanto profissionais quanto pessoais, você sentiu alguma diferença com relação ao aumento do uso das plataformas digitais (ou aumento do tempo de tela):`,  `Criatividade` = `Em relação à criatividade, o quanto você acha que a pandemia e o aumento de tempo de tela influenciou nesse aspecto:`, `Concentração` = `Em relação ao tempo de tela, o quanto você acha que a pandemia influenciou na concentração, atenção aos trabalhos que realmente trazem benefícios:`, `Trabalhos em equipe` = `Agora em relação ao tempo de tela, o quanto você acha que a pandemia influenciou  na sua cooperação nos trabalhos em equipes:`, `Rendimento` = `Em relação ao tempo de tela, o quanto você acha que a pandemia influenciou no seu rendimento:`, `Aprendizado de novas ferramentas` = `Em relação a conteúdos, o quanto você acha que a pandemia e o aumento de tempo de tela influenciou no aprendizado de novas ferramentas:`) 

df <- readxl::read_excel("Questionario pesquisa de mercado .xlsx") |> 
  mutate(`Em relação a metas, tanto profissionais quanto pessoais, você sentiu alguma diferença com relação ao aumento do uso das plataformas digitais (ou aumento do tempo de tela):` = factor(`Em relação a metas, tanto profissionais quanto pessoais, você sentiu alguma diferença com relação ao aumento do uso das plataformas digitais (ou aumento do tempo de tela):`, c(1,2,3,4,5,NA)), 
         `Em relação à criatividade, o quanto você acha que a pandemia e o aumento de tempo de tela influenciou nesse aspecto:` = factor(`Em relação à criatividade, o quanto você acha que a pandemia e o aumento de tempo de tela influenciou nesse aspecto:`, c(1,2,3,4,5,NA)),
         `Em relação a conteúdos, o quanto você acha que a pandemia e o aumento de tempo de tela influenciou no aprendizado de novas ferramentas:` = factor(`Em relação a conteúdos, o quanto você acha que a pandemia e o aumento de tempo de tela influenciou no aprendizado de novas ferramentas:`,c(1,2,3,4,5,NA)),
         `Agora em relação ao tempo de tela, o quanto você acha que a pandemia influenciou  na sua cooperação nos trabalhos em equipes:` = factor(`Agora em relação ao tempo de tela, o quanto você acha que a pandemia influenciou  na sua cooperação nos trabalhos em equipes:`, c(1,2,3,4,5,NA)),
         `Em relação ao tempo de tela, o quanto você acha que a pandemia influenciou no seu rendimento:` = factor(`Em relação ao tempo de tela, o quanto você acha que a pandemia influenciou no seu rendimento:`, c(1,2,3,4,5,NA)),
         `Em relação ao tempo de tela, o quanto você acha que a pandemia influenciou na concentração, atenção aos trabalhos que realmente trazem benefícios:` = factor(`Em relação ao tempo de tela, o quanto você acha que a pandemia influenciou na concentração, atenção aos trabalhos que realmente trazem benefícios:`, c(1,2,3,4,5,NA))
         ) 

bar_plot <- function(df, v) {
  ggplot(df, aes(
    x = {{ v }},
    y = prop.table(stat(count)),
    fill =  {{ v }},
    label = scales::percent(prop.table(stat(count)))
  )) +
    geom_bar(position = "dodge", color = "black") +
    geom_text(
      stat = "count",
      position = position_dodge(.9),
      vjust = -0.3,
      size = 3.5
    ) +
    scale_y_continuous(labels = scales::percent) +
    scale_fill_brewer(palette = "Set3", drop = FALSE) +
    labs(y = "Proporção", x = df %>%
      select({{ v }}) %>%
      names()) +
    theme(plot.title = element_text(hjust = 0.5, size = 10))
}
to_pt = function(df,v){
  df |> 
    mypdf1::pdf1_tbl_freq({{v}}) |> 
    rename(`n` =  absolute_frequency, `%` = relative_frequency)
}
tab=function(df,v1,v2){
 df %>% 
      group_by({{v1}},{{v2}}) %>%  
      summarise(n=n())   %>%  
      spread({{v2}}, n) %>% 
      ungroup() %>% 
      mutate_if(is.numeric , replace_na, replace = 0) 
}

```

```{r}
#\section{Introdução}
#\section{Intro}
#\section{Introdu}
#\section{Introduço}

#\newpage

#a

#\newpage
#b

#\newpage

#c
#\newpage

#c
#\newpage
#d

#\newpage
#e
#\newpage
#f
#\newpage
#g
#\newpage
#h
#\newpage

```



\section{Resultados e discussões}

\subsection{Análise descritiva dos dados}



  Para analisar o tempo de tela dos alunos de graduação do Centro de Ciências Naturais e Exatas (CCNE), acerca das diversas plataformas que têm acesso e o gerenciamento entre elas foi aplicado um questionário para os alunos dos 17 cursos de graduação do CCNE. Ao final do período da coleta dos dados, obteve-se 123 respostas do questionário, o que corresponde a, aproximadamente, 6% do público-alvo.



### Análise do Perfil do Estudante


   Nessa seção verificaremos aspectos e condições gerais da amostra de Estudantes que responderam o questionário.


Dentre os estudantes que participaram da pesquisa, aproximadamente, 46% do gênero feminino e 54% do gênero masculino. A maior porcentagem de respostas é dos estudantes do segundo, sexto e oitavo semestre com 21,1%, como pode ser visto na Tabela \@ref(tab:tab1). 
```{r }

df = df |> 
  select(-`Endereço de e-mail`,-`Carimbo de data/hora`,-Pontuação,
         -`Você gostaria de deixar algum comentário sobre o assunto abordado nessa pesquisa?`)

df = df |> 
  mutate(`Qual desses dispositivos você mais utiliza ?` = as.factor(`Qual desses dispositivos você mais utiliza ?`),
         `Qual desses dispositivos você mais utiliza ?`= fct_recode(`Qual desses dispositivos você mais utiliza ?`,'Computador/Notebook' = 'Computador'))

```


```{r bar1, fig.cap="Gráfico de barras relativo aos Cursos do CCNE"}
df |> 
  count(`Curso:`) |> 
  ggplot(aes(`Curso:`,n, fill = `Curso:`)) +
  geom_bar(stat = 'identity') +
  coord_flip() + theme(legend.position = 'none')
```

A partir da Figura \@ref(fig:bar1) pode-se observar que foi obtido respostas de todos os cursos do CCNE, destacando-se o curso de Estatística, com mais respostas, e na sequência os cursos de Química Industrial, Química Bacharelado, Física Bacharelado e Ciências Biológicas Núcleo Comum.  

```{r tab1}
df |> 
 to_pt( `Semestre:`) |> 
  mypdf1::pdf1_tbl('Proporção por curso')
```

Agora, considerando os aplicativos ou ferrementas para administração do tempo em tela, na Tabela \@ref(tab:tab2), nota-se que 75% dos estudantes não faz uso dessa alternativa, enquanto que 24% já utiliza. Ao fim do estudo, essa pode ser uma possibilidade de melhora, para os estudantes que se apresentarem incomodados com o aumento de tempo de tela.

```{r tab2}
df |> 
 to_pt( `Você utiliza algum aplicativo ou ferramenta que controla o tempo de uso de plataformas?`) |> 
  mypdf1::pdf1_tbl('Proporção de utilização de aplicativos para controlar tempo')
```

```{r bar2, fig.cap="Gráfico de barras em relação aos dias da semana que mais se utiliza o dispositivo"}
df |> 
  separate_rows(`Referente a questão anterior qual(is) é o dia que você mais utiliza o dispositivo?`, sep = ', ') |> drop_na(`Referente a questão anterior qual(is) é o dia que você mais utiliza o dispositivo?`) |>  bar_plot(`Referente a questão anterior qual(is) é o dia que você mais utiliza o dispositivo?`)+ 
  theme(legend.position = 'none')
```

Referente a Figura \@ref(fig:bar2), pode-se concluir que não há uma diferença expressiva entre os dias úteis da semana (segunda, terça, quarta, quinta, sexta) que mais se utiliza o dispositivo, todos os dias estão com cerca de 16%. Entretanto, é possível notar essa diferença em relação ao fim de semana, sábado e domingo, com cerca de 11% e 10%, respectivamente. Ambos com uma percentagem relativamente menor quando comparado aos dias úteis.

```{r bar3, fig.cap="Gráfico de barras relativo aos dias da semana que mais se utiliza plataformas de redes sociais"}
df |> 
  separate_rows(`Qual(is) dia(s) da semana você tende a passar mais tempo em plataformas de redes sociais:`, sep = ', ') |> drop_na(`Qual(is) dia(s) da semana você tende a passar mais tempo em plataformas de redes sociais:`) |>   bar_plot(`Qual(is) dia(s) da semana você tende a passar mais tempo em plataformas de redes sociais:`)+ 
  theme(legend.position = 'none')
```

Em relação à utilização de plataformas de redes sociais, na Figura \@ref(fig:bar3), certifica-se que no fim de semana os estudantes tendem a passar mais tempo, cerca de 22% das respostas no domingo e 21% no sábado. Seguidos de sexta-feira que possui cerca de 15% das respostas.

```{r bar4, fig.cap="Gráfico de barras referente aos dias da semana e a utilização de plataformas de streaming"}
df |> 
  separate_rows(`Qual(is) dia(s) da semana você tende a passar mais tempo em plataformas de streaming :`, sep = ', ') |>  drop_na(`Qual(is) dia(s) da semana você tende a passar mais tempo em plataformas de streaming :`) |> bar_plot(`Qual(is) dia(s) da semana você tende a passar mais tempo em plataformas de streaming :`)+ 
  theme(legend.position = 'none')
```

Em relação a Figura \@ref(fig:bar4), observa-se novamente que os estudantes tendem a utilizar plataformas de streaming durante o fim de semana, domingo com cerca de 24% das respostas e sábado com 23%, seguidos por sexta-feira com 15%.

```{r bar5, fig.cap="Gráfico de barrras relativo aos dias da semana e a utilização de plataformas de estudo"}
df |> 
  separate_rows(`Qual(is) dia(s) da semana você tende a passar mais tempo em plataformas de estudo :`, sep = ', ') |> drop_na(`Qual(is) dia(s) da semana você tende a passar mais tempo em plataformas de estudo :`) |>  bar_plot(`Qual(is) dia(s) da semana você tende a passar mais tempo em plataformas de estudo :`)+ 
  theme(legend.position = 'none')
```

Em contrapartida, percebe-se que na Figura \@ref(fig:bar5), os estudantes tendem a passar mais tempo em plataformas de estudo, em dias uteis da semana, quarta-feira com 19% das respostas, seguido pelos outros dias, o final de semana fica com as menores percentagens, ou seja as plataformas de estudo são menos utilizadas durante esses dias.

### Análise da influência do Sexo

  Na sequência é questionado aos estudantes quais são os dispositivos que eles mais utilizam, as respostas estão disponível na Tabela \@ref(tab:tab3). No geral a opção computador/Notebook destacou-se com 53% das respostas. A maioria das mulheres responderam que utilizam mais o celular, enquanto que os homens optam pelo computador. Outras opção de resposta para essa questão, como, tablet, televisão e video game não obtiveram nenhuma resposta.

```{r tab3}
df |> 
  mypdf1::pdf1_tbl_freq2(`Sexo:`, `Qual desses dispositivos você mais utiliza ?`, title = "Frequências observadas nas categorias das variáveis Sexo versus Dispositivos")
```

Com base nas Tabelas \@ref(tab:tab9) e \@ref(tab:tab10) nota-se que para o **sexo feminino** antes da pandemia da Covid-19, o tempo médio diário em frente a tela para a maioria das estudantes, cerca de 48% era de 2h-4h. Já para a fase atual da pandemia, o tempo médio diário para o sexo feminino, aproximadamente 25%, passou para 8h-10h, seguidos por 6h-8h e 10h-12h ambos com 20% das estudantes.

Já para o **sexo masculino** o tempo médio diário em frente a tela, anterior a pandemia era de 4h-6h para cerca de 35% dos estudantes, o tempo médio diário atual é também de 8h-10h com 32% dos estudantes, prosseguido por 6h-8h e mais que 12h, ambos com 18% das respostas.

```{r tab9}
df |> rename(`Antes da pandemia, qual o tempo médio diário você ficava em frente a tela?` = `Antes da pandemia da Covid-19, em média quanto tempo diário você ficava em frente a tela?`) |>
  mypdf1::pdf1_tbl_freq2(`Sexo:`, `Antes da pandemia, qual o tempo médio diário você ficava em frente a tela?`,  title = "Frequências observadas nas categorias das variáveis Sexo versus Tempo médio diário antes da pandemia")

```
```{r tab10}
df |> 
  mypdf1::pdf1_tbl_freq2(`Sexo:`, `Atualmente, em média quanto tempo diário você fica em frente a tela?`, title = "Frequências observadas nas categorias das variáveis Sexo versus Tempo médio diário atual")

```
 
Segundo a Tabela \@ref(tab:tab11) certifica-se que cerca de 85% do sexo feminino não utiliza plataformas de video games e aproximadamente 46% para o sexo masculino. Além disso, 33% dos estudantes do sexo masculino utilizam o computador para utilizar video games.

```{r tab11}
df |> 
  mypdf1::pdf1_tbl_freq2(`Sexo:`, `Qual plataforma de Video Games você tende a utilizar mais ?`, title = "Frequências observadas nas categorias das variáveis Sexo versus Plataformas de Video Games")
```


### Análise da influência dos Dispositivos

  Através da Tabela \@ref(tab:tab5), verifica-se que cerca de 47% dos estudantes utilizam o celular como dispositivo para plataformas de estudos, já os outros 57% utilizam o computador. A plataforma de estudo mais utilizada entre os estudantes é o Moodle, com 58 respostas, destes 55% utilizam o Moodle no computador e 45% no celular. Entre as plataformas mais utilizadas seguem Google Meet com 17% e Ferramentas para a elaboração de trabalhos com cerca de 16%. 

```{r tab5}
df |> 
  mypdf1::pdf1_tbl_freq2(`Qual plataforma de estudo você tende a utilizar mais?`,`Qual desses dispositivos você mais utiliza ?`, title = "Frequências observadas nas categorias das variáveis Plataformas de estudos versus Dispositivos")
```

### Análise da influência da Ocupação

  Por meio da Tabela \@ref(tab:tab6), observa-se que cerca de 58% são estudantes e 42% são estudantes/empregados, para ambos destaca-se o Moodle como plataforma de estudo mais utilizada com cerca de 47% das respostas. Para os estudantes as plataformas mais utilizada após o Moodle é Ferramentas para a elaboração de trabalhos e o Google Meet, com 20% e 18%, respectivamente. Para os estudantes/empregados seguem Youtube com cerca de 19% das respostas e Google Meet com aproximadamente 15%.

```{r tab6}
df |> 
  mypdf1::pdf1_tbl_freq2(`Qual plataforma de estudo você tende a utilizar mais?`,`Ocupação:`,  title = "Frequências observadas nas categorias das variáveis Plataformas de estudos versus Ocupação")
```

Na Tabela \@ref(tab:tab8) percebe-se que o dispositivo computador é o mais utilizado entre os estudantes com aproximadamente 56% das respostas, para os estudantes/empregados é o celular com 52%.

```{r tab8}
df |> 
  mypdf1::pdf1_tbl_freq2(`Ocupação:`, `Qual desses dispositivos você mais utiliza ?`,  title = "Frequências observadas nas categorias das variáveis Ocupação versus Dispositivos")
```


### Análise da influência da Idade

  De acordo com a Tabela \@ref(tab:tab7) destaca-se O Instagram como rede social mais utilizada com 50% das respostas, principalmente entre a faixa etária de 20-25 anos com 73% das respostas. Entre as plataformas de redes socias seguem Twitter e Facebook, com 14% e 11%.

```{r tab7}
df |> 
  mypdf1::pdf1_tbl_freq2(`Idade:`, `Qual plataforma de rede social você tende a utilizar mais?`, title = "Frequências observadas nas categorias das variáveis Idade versus Plataformas de Redes Sociais")
```

Agora, analisando o perfil dos estudantes que participaram da pesquisa, nota-se através da Tabela \@ref(tab:tabc3) que a maioria são, somente, estudante e tem entre 20 e 25 anos. Destaca-se que entre 18-19 anos os estudantes não trabalham, enquanto que a partir dos 26 anos eles trabalham e estudam.

```{r tabc3}
df |>  
  mypdf1::pdf1_tbl_freq2(`Idade:`, `Ocupação:`, title = "Frequências observadas nas categorias das variáveis Idade versus Ocupação" )
```

### AutoPercepção em relação ao tempo de tela

  Agora, somente, considerando os estudantes que acreditam que o seu tempo de tela aumentou durante a pandemia, é analisado o quanto o tempo de tela influenciou no rendimento, criatividade, trabalho em equipe, cumprimento de metas e concentração. Essas perguntas foram baseadas na escala de respostas Likert (de 1 até 5).

```{r bar7, fig.cap="Gráfico de barras em relação a sensação sobre a realização de metas com o aumento do tempo de tela"}
df |> filter(!`De modo geral você acredita que seu tempo de tela aumentou durante a pandemia?...28` == "Não") |>
  rename(`Em relação a metas, profissionais e pessoais, você sentiu alguma diferença com relação ao aumento do tempo de tela:` = `Em relação a metas, tanto profissionais quanto pessoais, você sentiu alguma diferença com relação ao aumento do uso das plataformas digitais (ou aumento do tempo de tela):`) |>
  bar_plot(`Em relação a metas, profissionais e pessoais, você sentiu alguma diferença com relação ao aumento do tempo de tela:`)+
  theme(legend.position = 'none')
```

Para a Figura \@ref(fig:bar7) leva-se como legenda  **1 = Cumpri muito menos metas**, 2 = Cumpri Menos metas, **3 = Indiferente**, 4 = Cumpri mais metas, **5 = Cumpri muito mais metas**. Logo, percebe-se que em relação a metas e aumento do tempo de telas, 33% dos estudantes é indiferente.

```{r bar8, fig.cap="Gráfico de barras em relação a impressão sobre a criatividade com o aumento do tempo de tela"}
df |> filter(!`De modo geral você acredita que seu tempo de tela aumentou durante a pandemia?...28` == "Não") |>
  rename( `Em relação à criatividade, o quanto você acha que o aumento de tempo de tela influenciou:`= `Em relação à criatividade, o quanto você acha que a pandemia e o aumento de tempo de tela influenciou nesse aspecto:`) |>
  bar_plot(`Em relação à criatividade, o quanto você acha que o aumento de tempo de tela influenciou:`)+
  theme(legend.position = 'none')
```

Na Figura \@ref(fig:bar8) leva-se como legenda  **1 = Muito menos criativo**, 2 = Menos criativo, **3 = Indiferente**, 4 =  Mais criativo, **5 = Muito mais criativo**. Assim, pode-se visualizar que cerca de 40% dos estudantes é indiferente em relação ao aumento de tempo de tela com enfoque na criatividade.

Para as Figuras \@ref(fig:bar9), \@ref(fig:bar12), \@ref(fig:bar13), \@ref(fig:bar14), Considera-se como legenda  **1 = Muito pior**, 2 = Pior, **3 = Indiferente**, 4 = Melhor, **5 = Muito melhor**.

```{r bar9, fig.cap="Gráfico de barras em relação a impressão sobre o aprendizado de ferramentas novas com o aumento do tempo de tela"}
df |> filter(!`De modo geral você acredita que seu tempo de tela aumentou durante a pandemia?...28` == "Não") |> 
  rename(`O quanto você acha que a pandemia e o aumento de tempo de tela influenciou no aprendizado de novas ferramentas:` =`Em relação a conteúdos, o quanto você acha que a pandemia e o aumento de tempo de tela influenciou no aprendizado de novas ferramentas:`) |> drop_na(`O quanto você acha que a pandemia e o aumento de tempo de tela influenciou no aprendizado de novas ferramentas:`) |>
  bar_plot(`O quanto você acha que a pandemia e o aumento de tempo de tela influenciou no aprendizado de novas ferramentas:`)+
  theme(legend.position = 'none')
```

De acordo com a Figura \@ref(fig:bar9), ao serem questionado sobre a relação entre o aumento do tempo de tela com o aprendizado de novas ferramentas, cerca de 36% dos estudantes responderam que houve melhora.

```{r bar12, fig.cap="Gráfico de barras em relação a sensação sobre a influencia do aumento de tempo de tela na cooperação em trabalhos em equipe"}
df |> filter(!`De modo geral você acredita que seu tempo de tela aumentou durante a pandemia?...28` == "Não") |>
  rename(`O quanto você acha que o tempo de tela influenciou  na sua cooperação nos trabalhos em equipes:` = `Agora em relação ao tempo de tela, o quanto você acha que a pandemia influenciou  na sua cooperação nos trabalhos em equipes:`) |> drop_na(`O quanto você acha que o tempo de tela influenciou  na sua cooperação nos trabalhos em equipes:`) |>
  bar_plot(`O quanto você acha que o tempo de tela influenciou  na sua cooperação nos trabalhos em equipes:`)+
  theme(legend.position = 'none')
```

Na Figura \@ref(fig:bar12), nota-se que não há diferenças consideráveis entre as alternativas: **Pior**, **Indiferente**, e **Melhor**, com 27%, 29% e 23% das respostas, respectivamente, essas porcentagens dizem respeito quando questionado  a influencia do tempo de tela em relação a cooperação dos estudantes no trabalhos em equipe. 


```{r bar13, fig.cap="Gráfico de barras em relação a noção sobre a influencia do aumento de tempo de tela no rendimento pessoal"}
df |> filter(!`De modo geral você acredita que seu tempo de tela aumentou durante a pandemia?...28` == "Não") |> 
  drop_na(`Em relação ao tempo de tela, o quanto você acha que a pandemia influenciou no seu rendimento:`) |>
  bar_plot(`Em relação ao tempo de tela, o quanto você acha que a pandemia influenciou no seu rendimento:`)+
  theme(legend.position = 'none')
```

Conforme a Figura \@ref(fig:bar13), verifica-se que acerca do tempo de tela e a influência no rendimento dos estudantes, aproximadamente 42% das respostas foram que houve uma piora.

```{r bar14, fig.cap="Gráfico de barras em relação a impressão obre a influencia do aumento de tempo de tela em práticas que trazem benefícios"}
df |> filter(!`De modo geral você acredita que seu tempo de tela aumentou durante a pandemia?...28` == "Não") |> 
  drop_na(`Em relação ao tempo de tela, o quanto você acha que a pandemia influenciou na concentração, atenção aos trabalhos que realmente trazem benefícios:`) |> 
  rename(`Em relação ao tempo de tela, o quanto você acha que ele influenciou na concentração: `= 
           `Em relação ao tempo de tela, o quanto você acha que a pandemia influenciou na concentração, atenção aos trabalhos que realmente trazem benefícios:`) |>
  bar_plot(`Em relação ao tempo de tela, o quanto você acha que ele influenciou na concentração: `)+
  theme(legend.position = 'none')
```

Com a Figura \@ref(fig:bar14), observa-se que cerca de 36% dos estudantes relatam como **Muito pior**, seguidos da opção **Pior** com 26% das respostas, em relação o aumento do tempo de tela e a concentração dos estudantes.

```{r tabc5}
df |>  filter(!`De modo geral você acredita que seu tempo de tela aumentou durante a pandemia?...28` == "Não") |>
rename(`Tempo de Tela Atual` = `Atualmente, em média quanto tempo diário você fica em frente a tela?`, 
              `Cumprimento de Metas` = `Em relação a metas, tanto profissionais quanto pessoais, você sentiu alguma diferença com relação ao aumento do uso das plataformas digitais (ou aumento do tempo de tela):` ) |>
  mypdf1::pdf1_tbl_freq2(`Tempo de Tela Atual`, `Cumprimento de Metas`, title = "Frequências observadas nas categorias das variáveis Tempo de Tela versus Metas" )

```

Através da Tabela \@ref(tab:tabc5) pode-se perceber que com o aumento do tempo de tela na fase atual da pandemia, destaca-se respostas negativas, ou seja, "Cumpri muito menos metas". No entanto, tem-se o tempo de tela atual de 8h-10h com 12 respostas positivas, "Cumpri mais metas".

```{r tabc6}
df |>  filter(!`De modo geral você acredita que seu tempo de tela aumentou durante a pandemia?...28` == "Não") |>
rename(`Cumprimento de Metas` = `Em relação a metas, tanto profissionais quanto pessoais, você sentiu alguma diferença com relação ao aumento do uso das plataformas digitais (ou aumento do tempo de tela):` ) |>
  mypdf1::pdf1_tbl_freq2(`Ocupação:`, `Cumprimento de Metas`,  title = "Frequências observadas nas categorias das variáveis Ocupação versus Metas" )
```

Segundo a Tabela \@ref(tab:tabc6), verifica-se que para o cumprimento de metas, avaliou-se como "Cumpri mais metas "para os estudantes/empregados, com 19 respostas, entre o estudantes a intensidade que se sobressai é a opção "Indiferente" com 22 respostas, prosseguido por "Cumpri muito menos metas" e "Cumpri mais metas", ambas com 13 respostas.

```{r tabc8}
df |>  filter(!`De modo geral você acredita que seu tempo de tela aumentou durante a pandemia?...28` == "Não") |>
rename(`Tempo de Tela Atual` = `Atualmente, em média quanto tempo diário você fica em frente a tela?`, 
              `Criatividade` = `Em relação à criatividade, o quanto você acha que a pandemia e o aumento de tempo de tela influenciou nesse aspecto:` ) |>
  mypdf1::pdf1_tbl_freq2(`Tempo de Tela Atual`, `Criatividade`, title = "Frequências observadas nas categorias das variáveis Tempo de Tela versus Criatividade" )
```

Em relação a Tabela \@ref(tab:tabc8), observa-se que para o tempos médio diário na atual fase da pandemia relativo a criatividade, destaca-se a intensidade "Indiferente" com 44 respostas, cerca de 40% das respostas.


```{r tabc10}
df |>  filter(!`De modo geral você acredita que seu tempo de tela aumentou durante a pandemia?...28` == "Não") |>
rename(`Tempo de Tela Atual` = `Atualmente, em média quanto tempo diário você fica em frente a tela?`, 
              `Aprendizado de novas ferramentas` = `Em relação a conteúdos, o quanto você acha que a pandemia e o aumento de tempo de tela influenciou no aprendizado de novas ferramentas:` ) |>
  mypdf1::pdf1_tbl_freq2(`Tempo de Tela Atual`, `Aprendizado de novas ferramentas`,  title = "Frequências observadas nas categorias das variáveis Tempo de Tela versus Aprendizado de novas ferramentas")

```

Analisa-se na Tabela \@ref(tab:tabc10), que para a relação entre tempo médio diário na atual fase da pandemia e o aprendizado de novas ferramentas, evidencia-se a intensidade "Ficou melhor" no tempo médio diário de 8h-10h.

```{r tabc12}
df |>  filter(!`De modo geral você acredita que seu tempo de tela aumentou durante a pandemia?...28` == "Não") |>
  drop_na(`Agora em relação ao tempo de tela, o quanto você acha que a pandemia influenciou  na sua cooperação nos trabalhos em equipes:`) |>
rename(`Tempo de Tela Atual` = `Atualmente, em média quanto tempo diário você fica em frente a tela?`, 
              `Trabalhos em equipe` = `Agora em relação ao tempo de tela, o quanto você acha que a pandemia influenciou  na sua cooperação nos trabalhos em equipes:` ) |>
  mypdf1::pdf1_tbl_freq2(`Tempo de Tela Atual`, `Trabalhos em equipe`, title = "Frequências observadas nas categorias das variáveis Tempo de Tela versus Trabalho em equipe" )

```

Na  Tabela \@ref(tab:tabc12), nota-se que para a relação entre a média de tempo de tela diário na atual fase da pandemia e a cooperação do estudante em trabalhos em equipe, destaca-se  a opção "Indiferente" no tempo 8h-10h, com 13 respostas.

```{r tabc15}
df |>  filter(!`De modo geral você acredita que seu tempo de tela aumentou durante a pandemia?...28` == "Não") |>
  drop_na(`Em relação ao tempo de tela, o quanto você acha que a pandemia influenciou na concentração, atenção aos trabalhos que realmente trazem benefícios:`) |>
rename(`Tempo de Tela Atual` = `Atualmente, em média quanto tempo diário você fica em frente a tela?`, 
          `Concentração` = `Em relação ao tempo de tela, o quanto você acha que a pandemia influenciou na concentração, atenção aos trabalhos que realmente trazem benefícios:` ) |>
  mypdf1::pdf1_tbl_freq2(`Tempo de Tela Atual`, `Concentração`, title = "Frequências observadas nas categorias das variáveis Tempo de Tela versus Concentração"  )

```

Conforme a Tabela \@ref(tab:tabc15), identifica-se que de acordo com o tempo de tela aumenta, cresce também as respostas negativas, ou seja, ""Ficou muito pior", isto em relação a concentração dos estudantes participantes.


```{r tabc17}
df |>  filter(!`De modo geral você acredita que seu tempo de tela aumentou durante a pandemia?...28` == "Não") |>
rename(`Plataforma de Estudo` = `Qual plataforma de estudo você tende a utilizar mais?`,
        `Rendimento` = `Em relação ao tempo de tela, o quanto você acha que a pandemia influenciou no seu rendimento:` ) |>
  mypdf1::pdf1_tbl_freq2(`Plataforma de Estudo`, `Rendimento`, title = "Frequências observadas nas categorias das variáveis Plataforma de estudo versus Rendimento" )

```

Agora na Tabela \@ref(tab:tabc17) salienta-se a plataforma de estudo Moodle com o maior número de respostas na intensidade "Ficou pior" com 19 respostas, isso em relação ao rendimento dos estudantes participantes, seguido da opção "Ficou muito pior" com 13 respostas,  para a mesma plataforma.

```{r tabc18}
df |>  filter(!`De modo geral você acredita que seu tempo de tela aumentou durante a pandemia?...28` == "Não") |>
rename(`Tempo de Tela Atual` = `Atualmente, em média quanto tempo diário você fica em frente a tela?`, 
           `Rendimento` = `Em relação ao tempo de tela, o quanto você acha que a pandemia influenciou no seu rendimento:`) |>
  mypdf1::pdf1_tbl_freq2(`Tempo de Tela Atual`, `Rendimento`, title = "Frequências observadas nas categorias das variáveis Tempo de Tela versus Rendimento"  )
```

Segundo a Tabela \@ref(tab:tabc18), destaca-se a relação entre rendimento e o tempo médio dos estudantes em frente a tela na fase atual, conforme o tempo de tela aumenta, cresce também as respostas negativas, ou seja, "Ficou pior" e "Ficou muito pior".

## Testes

### Análise Fatorial

Nessa subseção iremos realizar a análise fatorial para diminuir a dimensionalidade das 6 questões em que foram utilizadas a Escala Likert: "Em relação ao tempo de tela, o quanto você acha que a pandemia influenciou na concentração, atenção aos trabalhos que realmente trazem benefícios:", "Em relação a metas, tanto profissionais quanto pessoais, você sentiu alguma diferença com relação ao aumento do uso das plataformas digitais (ou aumento do tempo de tela):","Em relação à criatividade, o quanto você acha que a pandemia e o aumento de tempo de tela influenciou nesse aspecto:", "Agora em relação ao tempo de tela, o quanto você acha que a pandemia influenciou  na sua cooperação nos trabalhos em equipes:",  "Em relação ao tempo de tela, o quanto você acha que a pandemia influenciou no seu rendimento:" e "Em relação a conteúdos, o quanto você acha que a pandemia e o aumento de tempo de tela influenciou no aprendizado de novas ferramentas:", renomeadas para Concentração, Cumprimento de Metas, Criatividade, Trabalhos em Equipe, Rendimento e Aprendizado de novas ferramentas, respectivamente, para analisar quais os fatores que serão mais explicativos em termos da variabilidade dos dados buscando a parcimônia entre menor número de fatores (variáveis) e a maior explicação dos dados.

#### Testes preliminares

Começaremos com o teste de Bartlett para verificar correlação, sendo as hipóteses testadas são de que
$$H_0:  \mbox{ A matriz de correlação é igual a matriz de identidade} $$ versus a hipótese alternativa $$H_1: \mbox{A matriz de correlação não é igual a matriz de identidade}$$

```{r}
cor = df1 |> rename(Aprendizado = `Aprendizado de novas ferramentas`, Metas = `Cumprimento de Metas`) %>% .[,21:26] %>%
  cor()
p1 <- psych::cortest.bartlett(cor, n = 110)$p.value
```
Pelo teste de Bartlett, com índice de significância de 5% tem-se que o p-valor é menor que 0,001, ou seja, menor que $\alpha$ (0,05), então, há evidências para rejeitar a hipótese nula, ou seja, há evidências para rejeitar que a matriz de correlação seja igual a matriz identidade.

Então podemos prosseguir com o critério de Kayser-Meyer-Olkin para testar a consistência dos dados, para testarmos o critério continuaremos utilizando a matriz de correlação:

```{r cor}
as.data.frame(round(cor,3)) %>% .[,1:5] %>%
  mypdf1::pdf1_tbl(title="Matriz de Correlação")
```
Visto que o teste de Bartlett rejeitou a hipótese que a matriz seria a igual a matriz identidade, então a Tabela \@ref(tab:cor) apresenta os valores das correlações entre as variáveis (ou perguntas), analisaremos as correlações na Figura \@ref(fig:gcor).

```{r}
kmo <- psych::KMO(cor)$MSA
cronbach <- psych::alpha(df1[,21:26])$total$raw_alpha
```
Pelo critério de Kayser-Meyer-Olkin, temos que o critério possui o valor de `r kmo`, que é maior que 0.5, então podemos concluir que o modelo de análise fatorial estará adequadamente ajustado aos dados, dado que  existe consistência geral nos dados, ainda podemos dizer o critério possui bons valores de acordo com Hutcheson e Sofroniou (1999). 

Do mesmo modo podemos utilizar o Alfa de Cronbach para estimar a confiabilidade e a consistência interna de um teste, questionário ou escala de uma pesquisa, pois mede a  correlação entre respostas em um questionário, assim obtivemos um Alfa de Cronbach de `r cronbach` o que o caracteriza como aceitável de acordo com George e Mallery (2003). Assim na Figura \@ref(fig:gcor), podemos analisar como as questões se relacionam.

```{r gcor, fig.cap="Correlograma das questões com escala Likert"}
ggcorrplot::ggcorrplot(cor, hc.order = TRUE, 
           type = "lower", 
           lab = TRUE, 
           lab_size = 3, 
           method="circle", 
           colors = c("tomato2", "white", "springgreen3"), 
           title="Correlograma das questões com escala Likert", 
           ggtheme=theme_bw)

```

O correlograma da Figura \@ref(fig:gcor), indica que rendimento e concentração foram as opções mais correlacionadas, provavelmente por apresentarem semelhança nas respostas, o que pode indicar que os estudantes que consideraram piora na sua concentrção, também identificaram no rendimento, assim como o contrário (melhora).

#### Análise Fatorial com Componentes Principais
Seguiremos a análise empregando o método dos componentes principais da análise fatorial com a matriz de correlação amostral com a amostra de 110 estudantes avaliando as 6 perguntas com notas de 1 a 5, lidando com a escala likert, no sentido de reduzir o número das 6 variáveis.

Introduziremos a análise comparando a explicação da variabilidade dos dados de acordo com os Componentes Principais e com os Fatores, demonstrados na Figura \@ref(fig:gcor) e na Tabela \@ref(tab:fat1).

```{r cp1, fig.cap="Variabilidade explicada por cada Componente Principal"}
pca <- FactoMineR::PCA(df1[,21:26], graph = F)

autovalor<-factoextra::get_eig(pca)
factoextra::fviz_eig(pca, addlabels = T, ylim=c(0,90))


```

Conforme a Figura \@ref(fig:cp1) tem-se que a explicação da variabilidade dos dados pelos Componentes Principais são: 43%, 17%, 13.7%, 9.8%, 8.9% e 7.6%, com os autovalores sendo `r autovalor[1,1]`, `r autovalor[2,1]`,`r autovalor[3,1]`, `r autovalor[4,1]`,`r autovalor[5,1]`, `r autovalor[6,1]`, assim percebemos que os dois primeiros componentes principais tem 60% de ilustração das variabilidades dos dados e autovalores maiores que 1, adicionando o componente principal 3, fica-se com 73,7% de explicação dos dados e ainda contém um autovalor próximo de 1. Assim, agora iremos verificar na Tabela \@ref(tab:fat1), a explicação da variação dos dados dada pelos Fatores.


```{r fat1}
Fator <- df1[,21:26] %>% 
  MVar.pt::FA(method = "PC",  nfactor = 3)
Var <- round(Fator$mtxvar,3)[1:3,] %>%
  as.data.frame()
mypdf1::pdf1_tbl(Var, 'Autovalores e explicação da variabilidade')
```
Em concordância com a Figura \@ref(fig:cp1), observa-se que a Tabela \@ref(tab:fat1) possui valores extremamente semelhantes, assim iremos utilizar 3 Fatores, para obter uma explicação variância maior que 70%. Na Tabela \@ref(tab:fat2) iremos encontrar a carga fatorial dada por cada fator com a variável.


```{r fat2}
Carga <- as.data.frame(round(Fator$mtxcarga,3))
rownames(Carga) <- t(colnames(cor))
mypdf1::pdf1_tbl(Carga, 'Matriz das Cargas Fatoriais')
```
Nota-se com a Tabela \@ref(tab:fat2) que a maioria das correlações entre os Fatores e as variáveis são negativas, ou seja, explicando-as inversamente. Então o Fator 1 está associado inversamente com as variáveis: Cumprimento de Metas, Criatividade, Rendimento e Concentração, sendo essas as variáveis que mais se correlacionam de acordo a Figura \@ref(fig:gcor), já o Fator 2 está mais relacionado com Trabalhos em equipe e o Fator 3 com Aprendizado de novas ferramenteas, nota-se pela Figura \@ref(fig:gcor) que as duas variáveis não possuem coeficiente de correlação acima de 0.31 com nenhuma variável. 

Portanto utilizando 3 fatores, tem-se que todas as variáveis apresentam correlações em módulo de pelo menos 0.7, com os fatores. Na Tabela \@ref(tab:fat3) encontraremos um resumo de toda análise verificando o variância que é explicada pelos fatores (comunalidade) e as variância que não é (Variancias especificas).


```{r fat3}
t4 <- as.data.frame(round(Fator$mtxresult,3))
rownames(t4)[1:6] <- t(colnames(cor))
mypdf1::pdf1_tbl(t4 |> rename(`Var. Especificas` = `Variancias especificas`), 'Resumo da Análise')
```

Com a Tabela \@ref(tab:fat3) conseguimos observar de maneira mais ampla a explicação dada pelos fatores, assim temos que a maior carga e as variáveis que são mais explicadas são: Aprendizado de novas ferramentas e Trabalhos em equipe, com a comunalidade em 0.940 e 0.897, respectivamente. As menores cargas (Variancias especificas maiores) e variaveis menos explicadas são: Criatividade, Cumprimento de Metas e Concentração, com comunalidade de 0.609, 0.629, 0.636, respectivamente. Verificas-se que como utilizamos a matriz de correlação, a soma da parte específica e parte comum fica 1, se fosse pala matriz de variâncias e covariâncias, a soma dessas partes daria a variância de cada variável.

Para concluir deve-se verificar a validade da análise, ou seja, temos que verificar se o limite da Soma de Quadrados dos Resíduos é maior que a Soma de Quadrados dos Resíduos, assim com a maior parte da variabilidade sendo explicada pela análise fatorial. Assim sendo, o limite é `r round(Fator$vlrsqrs,3)` e com a Soma de Quadrados do Resíduos sendo `r round(Fator$vlrsqr,3)`, podemos certificar que a soma é menor que o limite. Assim sendo, concluímos que a análise é válida.


### Testes de Associação


Para verificar se existe associação significativa estatísticamente entre duas variáveis qualitativas (com classificações) usaremos o Teste Exato de Fisher, pois algumas células das tabelas possuem poucas observações, assim temos como hipóteses:
$$H_0:\text{Não existe associação entre as variáveis de classificação.}$$
$$H_1:\text{Existe associação entre as variáveis de classificação.}$$

```{r}
p1 =tab(df,`Sexo:`, `Qual desses dispositivos você mais utiliza ?`)[2:(length(unique(df$`Qual desses dispositivos você mais utiliza ?`)) +1)] |> 
  fisher.test() |> 
  with(p.value)
p2 =tab(df,`Qual plataforma de estudo você tende a utilizar mais?`,`Qual desses dispositivos você mais utiliza ?`)[2:(length(unique(df$`Qual desses dispositivos você mais utiliza ?`)) +1)] |> 
  fisher.test() |> 
  with(p.value)
p3 =tab(df,`Qual plataforma de estudo você tende a utilizar mais?`,`Ocupação:`)[2:(length(unique(df$`Ocupação:`)) +1)] |> 
  fisher.test() |> 
  with(p.value)
#p4 = tab(df,`Idade:`, `Qual plataforma de rede social você tende a utilizar mais?`)[2:(length(unique(df$`Qual plataforma de rede social #você tende a utilizar mais?`)) +1)] |> 
#  fisher.test(simulate.p.value=TRUE,B=1e7) |> 
#  with(p.value)
p4 = 0.0003408
p5 =tab(df,`Idade:`, `Ocupação:`)[2:(length(unique(df$`Ocupação:`)) +1)] |> 
  fisher.test() |> 
  with(p.value)
p6 =tab(df,`Ocupação:`, `Qual desses dispositivos você mais utiliza ?`)[2:(length(unique(df$`Qual desses dispositivos você mais utiliza ?`)) +1)] |> 
  fisher.test() |> 
  with(p.value)
p7 =tab(df,`Sexo:`, `Antes da pandemia da Covid-19, em média quanto tempo diário você ficava em frente a tela?`)[2:(length(unique(df$`Antes da pandemia da Covid-19, em média quanto tempo diário você ficava em frente a tela?`)) +1)] |> 
  fisher.test() |> 
  with(p.value)

p8 = tab(df,`Sexo:`,  `Atualmente, em média quanto tempo diário você fica em frente a tela?`)[2:(length(unique(df$ `Atualmente, em média quanto tempo diário você fica em frente a tela?`)) +1)] |> 
  fisher.test() |> 
  with(p.value)

p9 = tab(df,`Sexo:`,  `Qual plataforma de Video Games você tende a utilizar mais ?`)[2:(length(unique(df$ `Qual plataforma de Video Games você tende a utilizar mais ?`)) +1)] |> 
  fisher.test() |> 
  with(p.value)

#p10 = tab(df |>  filter(!`De modo geral você acredita que seu tempo de tela aumentou durante a pandemia?...28` == "Não"),`Atualmente, em #média quanto tempo diário você fica em frente a tela?`,`Em relação a metas, tanto profissionais quanto pessoais, você sentiu alguma #diferença com relação ao aumento do uso das plataformas digitais (ou aumento do tempo de tela):`)[2:6] |> 
#  fisher.test(simulate.p.value=TRUE,B=1e7) |> 
#  with(p.value)
p10 = 0.5608035
p11 = tab(df |>  filter(!`De modo geral você acredita que seu tempo de tela aumentou durante a pandemia?...28` == "Não"),`Ocupação:`,`Em relação a metas, tanto profissionais quanto pessoais, você sentiu alguma diferença com relação ao aumento do uso das plataformas digitais (ou aumento do tempo de tela):` )[2:6] |> 
  fisher.test() |> 
  with(p.value)
#p12 = tab(df |>  filter(!`De modo geral você acredita que seu tempo de tela aumentou durante a pandemia?...28` == "Não"), `Atualmente, em #média quanto tempo diário você fica em frente a tela?`, `Em relação à criatividade, o quanto você acha que a pandemia e o aumento de tempo #de tela influenciou nesse aspecto:` )[2:6] |> 
#  fisher.test(simulate.p.value=TRUE,B=1e7) |> 
#  with(p.value) 
p12 = 0.2946903

#p13 = tab(df |>  filter(!`De modo geral você acredita que seu tempo de tela aumentou durante a pandemia?...28` == "Não"),`Atualmente, em #média quanto tempo diário você fica em frente a tela?`,  `Em relação a conteúdos, o quanto você acha que a pandemia e o aumento de tempo #de tela influenciou no aprendizado de novas ferramentas:`)[2:6] |> 
#  fisher.test(simulate.p.value=TRUE,B=1e7) |> 
#  with(p.value)

p13 = 0.6308564
  
#p14 = tab(df |>  filter(!`De modo geral você acredita que seu tempo de tela aumentou durante a pandemia?...28` == "Não") |>
#  drop_na(`Agora em relação ao tempo de tela, o quanto você acha que a pandemia influenciou  na sua cooperação nos trabalhos em equipes:`),
#  `Atualmente, em média quanto tempo diário você fica em frente a tela?`,  `Agora em relação ao tempo de tela, o quanto você acha que a #pandemia influenciou  na sua cooperação nos trabalhos em equipes:`)[2:6] |> 
#  fisher.test(simulate.p.value=TRUE,B=1e7) |> 
#  with(p.value)
p14 = 0.4959013

#p15 = tab(df |>  filter(!`De modo geral você acredita que seu tempo de tela aumentou durante a pandemia?...28` == "Não") |>
#  drop_na(`Em relação ao tempo de tela, o quanto você acha que a pandemia influenciou na concentração, atenção aos trabalhos que realmente #trazem benefícios:`), `Atualmente, em média quanto tempo diário você fica em frente a tela?`, `Em relação ao tempo de tela, o quanto você #acha que a pandemia influenciou na concentração, atenção aos trabalhos que realmente trazem benefícios:`)[2:6] |> 
#  fisher.test(simulate.p.value=TRUE,B=1e7) |> 
#  with(p.value)  
p15 = 0.8181132

#p16 = tab(df |>  filter(!`De modo geral você acredita que seu tempo de tela aumentou durante a pandemia?...28` == "Não"), 
#          `Qual plataforma de estudo você tende a utilizar mais?`, 
#          `Em relação ao tempo de tela, o quanto você acha que a pandemia influenciou no seu rendimento:`)[2:6] |> 
#  fisher.test(simulate.p.value=TRUE,B=1e7) |> 
#  with(p.value) 

p16 = 0.9027673

#p17 = tab(df |>  filter(!`De modo geral você acredita que seu tempo de tela aumentou durante a pandemia?...28` == "Não"), 
#          `Atualmente, em média quanto tempo diário você fica em frente a tela?`, 
#          `Em relação ao tempo de tela, o quanto você acha que a pandemia influenciou no seu rendimento:`)[2:6] |> 
#  fisher.test(simulate.p.value=TRUE,B=1e7) |> 
#  with(p.value) 

p17 = 0.7792614
```


Realizou-se o teste de Fisher com nível de significância de 5% para todas as 17 tabelas cruzadas do estudo, porém, apenas para as associações citadas abaixo que houve evidências para a rejeição da Hipótese Nula, ou seja, existindo a associação entre as variáveis.

**Sexo vs Qual desses dispositivos você mais utiliza ? **, obteve-se um p-valor de `r round(p1,4)` 

**Idade vs Qual plataforma de rede social você tende a utilizar mais?**, obteve-se um p-valor menor que 0.001.

**Idade vs Ocupação**, obteve-se um p-valor menor que 0.001.

**Sexo vs Antes da pandemia da Covid-19, em média quanto tempo diário você ficava em frente a tela?**, obteve-se um p-valor de `r round(p7,4)`

**Sexo vs Qual plataforma de Video Games você tende a utilizar mais?**, obteve-se um p-valor menor que 0.001.


