---
title: "title"
author:
  - Alisson Rosa Pereira^[@gmail.com]
  - Caroline Cogo Carneosso^[carolcogo808@gmail.com]
  - Renata Figueiredo Stone^[renastan@gmail.com]
  - Vitor Bernardo Silveira Pereira^[@gmail.com]
abstract: "abstract"
header-includes:
   - \usepackage[brazil]{babel}
   - \usepackage{bm}
geometry: left=1.7cm, right=1.7cm, top=3cm, bottom=3cm
output:
  bookdown::pdf_document2:
editor_options:
  chunk_output_type: console
indent: true
---


```{r setup,include=F}

options(digits=3)  #Arrendodamento
options(scipen=999)
ggplot2::theme_set(ggplot2::theme_minimal()) #Tema dos gráficos produzidos no ggplot2
knitr::opts_chunk$set(echo=F,message=F,warning=F,fig.pos = 'H',fig.align = 'center',fig.width=7.8, fig.height=4.85)
scale_fill_discrete = \(...) ggplot2::scale_fill_brewer(... , palette="Set2") #Fixa a scale do fill dos gráficos do ggplot2
#devtools::install_github('https://github.com/AlissonRP/mypdf1/tree/templates')


library(tidyverse)
df <- readxl::read_excel("Questionario pesquisa de mercado .xlsx")

bar_plot <- function(df, v) {
  ggplot(df, aes(
    x = {{ v }},
    y = prop.table(stat(count)),
    fill =  {{ v }},
    label = scales::percent(prop.table(stat(count)))
  )) +
    geom_bar(position = "dodge", color = "black") +
    geom_text(
      stat = "count",
      position = position_dodge(.9),
      vjust = -0.3,
      size = 3.5
    ) +
    scale_y_continuous(labels = scales::percent) +
    scale_fill_brewer(palette = "Set3", drop = FALSE) +
    labs(y = "Proporção", x = df %>%
      select({{ v }}) %>%
      names()) +
    theme(plot.title = element_text(hjust = 0.5, size = 10))
}
to_pt = function(df,v){
  df |> 
    mypdf1::pdf1_tbl_freq({{v}}) |> 
    rename(`n` =  absolute_frequency, `%` = relative_frequency)
}


```



\section{Intr}
\section{Intro}
\section{Introd}
\section{Introdu}


\newpage
\section{Resultados e discussões}

Para analisar o tempo de tela dos alunos de graduação do Centro de Ciências Naturais e Exatas (CCNE), acerca das diversas plataformas que têm acesso e o gerenciamento entre elas foi aplicado um questionário para os alunos dos 17 cursos de graduação do CCNE. Ao final do período da coleta dos dados, obteve-se 123 respostas do questionário, o que corresponde a, aproximadamente, 6% do público-alvo.

Dentre os estudantes que participaram da pesquisa, aproximadamente, 46% do gênero feminino e 54% do gênero masculino. A maior porcentagem de respostas é dos estudantes do segundo, sexto e oitavo semestre com 21,1%, como pode ser visto na Tabela \@ref(tab:tab1). 


```{r }

df = df |> 
  select(-`Endereço de e-mail`,-`Carimbo de data/hora`,-Pontuação,
         -`Você gostaria de deixar algum comentário sobre o assunto abordado nessa pesquisa?`)

df = df |> 
  mutate(`Qual desses dispositivos você mais utiliza ?` = as.factor(`Qual desses dispositivos você mais utiliza ?`),
         `Qual desses dispositivos você mais utiliza ?`= fct_recode(`Qual desses dispositivos você mais utiliza ?`,'Computador/Notebook' = 'Computador'))

```


```{r bar1, fig.cap="Gráfico de barras relativo aos Cursos do CCNE"}
df |> 
  count(`Curso:`) |> 
  ggplot(aes(`Curso:`,n)) +
  geom_bar(stat = 'identity') +
  coord_flip()
```

A partir da Figura \@ref(fig:bar1) pode-se observar que foi obtido respostas de todos os cursos do CCNE, destacando-se o curso de Estatística, com mais respostas, e na sequência os cursos de Química Industrial, Química Bacharelado, Física Bacharelado e Ciências Biológicas Núcleo Comum.  

```{r tab1}
df |> 
 to_pt( `Semestre:`) |> 
  mypdf1::pdf1_tbl('Proporção por curso')
```

Agora, considerando os aplicativos ou ferrementas para administração do tempo em tela, na Tabela \@ref(tab:tab2), nota-se que 75% dos estudantes não faz uso dessa alternativa, enquanto que 24% já utiliza. Ao fim do estudo, essa pode ser uma possibilidade de melhora, para os estudantes que se apresentarem incomodados com o aumento de tempo de tela.

```{r tab2}
df |> 
 to_pt( `Você utiliza algum aplicativo ou ferramenta que controla o tempo de uso de plataformas?`) |> 
  mypdf1::pdf1_tbl('Proporção de utilização de aplicativos para controlar tempo')
```

Na sequência é questionado aos estudantes quais são os dispositivos que eles mais utilizam, as respostas estão disponível na Tabela \@ref(tab:tab3). No geral a opção computador/Notebook destacou-se com 53% das respostas. A maioria das mulheres responderam utilizar mais o celular, enquanto que os homens optam pelo computador. 

```{r tab3}
df |> 
  mypdf1::pdf1_tbl_freq2(`Sexo:`, `Qual desses dispositivos você mais utiliza ?`)
```

Através da Tabela \@ref(tab:tab5), verifica-se que cerca de 47% dos estudantes utilizam o celular como dispositivo para plataformas de estudos, já os outros 57% utilizam o computador. A plataforma de estudo mais utilizada entre os estudantes é o Moodle, com 58 respostas, destes 55% utilizam o Moodle no computador e 45% no celular. Entre as plataformas mais utilizadas seguem Google Meet com 17% e Ferramentas para a elaboração de trabalhos com cerca de 16%. 

```{r tab5}
df |> 
  mypdf1::pdf1_tbl_freq2(`Qual plataforma de estudo você tende a utilizar mais?`,`Qual desses dispositivos você mais utiliza ?`)
```
 
Por meio da Tabela \@ref(tab:tab6), observa-se que cerca de 58% são estudantes e 42% são estudantes/empregados, para ambos destaca-se o Moodle como plataforma de estudo mais utilizada com cerca de 47% das respostas. Para os estudantes as plataformas mais utilizada após o Moodle é Ferramentas para a elaboração de trabalhos e o Google Meet, com 20% e 18%, respectivamente. Para os estudantes/empregados seguem Youtube com cerca de 19% das respostas e Google Meet com aproximadamente 15%.

```{r tab6}
df |> 
  mypdf1::pdf1_tbl_freq2(`Qual plataforma de estudo você tende a utilizar mais?`,`Ocupação:`)
```

De acordo com a Tabela \@ref(tab:tab7) destaca-se O Instagram como rede social mais utilizada com 50% das respostas, principalmente entre a faixa etária de 20-25 anos com 73% das respostas. Entre as plataformas de redes socias seguem Twitter e Facebook, com 14% e 11%.

```{r tab7}
df |> 
  mypdf1::pdf1_tbl_freq2(`Idade:`, `Qual plataforma de rede social você tende a utilizar mais?`)
```

Na Tabela \@ref(tab:tab8) percebe-se que o dispositivo computador é o mais utilizado entre os estudantes com aproximadamente 56% das respostas, para os estudantes/empregados é o celular com 52%.

```{r tab8}
df |> 
  mypdf1::pdf1_tbl_freq2(`Ocupação:`, `Qual desses dispositivos você mais utiliza ?`)
```

Com base na Tabela \@ref(tab:tab9) e \@ref(tab:tab9) nota-se que para o **sexo feminino** antes da pandemia da Covid-19, o tempo médio diário em frente a tela para a maioria das estudantes, cerca de 48% era de 2h-4h. Já para a fase atual da pandemia, o tempo médio diário para o sexo feminino, aproximadamente 25%, passou para 8h-10h, seguidos por 6h-8h e 10h-12h ambos com 20% das estudantes.

Já para o **sexo masculino** o tempo médio diário em frente a tela, anterior a pandemia era de 4h-6h para cerca de 35% dos estudantes, o tempo médio diário atual é também de 8h-10h com 32% dos estudantes, prosseguido por 6h-8h e mais que 12h, ambos com 18% das respostas.

```{r tab9}
df |> 
  mypdf1::pdf1_tbl_freq2(`Sexo:`, `Antes da pandemia da Covid-19, em média quanto tempo diário você ficava em frente a tela?`)

```
```{r tab10}
df |> 
  mypdf1::pdf1_tbl_freq2(`Sexo:`, `Atualmente, em média quanto tempo diário você fica em frente a tela?`)

```
 
Segundo a Tabela \@ref(tab:tab11) certifica-se que cerca de 85% do sexo feminino não utiliza plataformas de video games e aproximadamente 46% para o sexo masculino. Além disso, 33% dos estudantes do sexo masculino utilizam o computador para utilizar video games.

```{r tab11}
df |> 
  mypdf1::pdf1_tbl_freq2(`Sexo:`, `Qual plataforma de Video Games você tende a utilizar mais ?`)
```

  
```{r tab12}
df |> 
  mypdf1::pdf1_tbl_freq2(`Antes da pandemia da Covid-19, em média quanto tempo diário você ficava em frente a tela?`,
                         `Atualmente, em média quanto tempo diário você fica em frente a tela?`)
```

```{r bar2, fig.cap="Gráfico de barras em relação aos dias da semana que mais se utiliza o dispositivo"}
df |> 
  separate_rows(`Referente a questão anterior qual(is) é o dia que você mais utiliza o dispositivo?`, sep = ', ') |>   bar_plot(`Referente a questão anterior qual(is) é o dia que você mais utiliza o dispositivo?`)+ 
  theme(legend.position = 'none')
```

Referente a Figura \@ref(fig:bar2), pode-se concluir que não há uma diferença significativa entre os dias uteis da semana (segunda, terça, quarta, quinta, sexta) que mais se utiliza o dispositivo, todos com cerca de 16%. Entretanto, é possível notar essa diferença em relação ao fim de semana, sábado e domingo, com cerca de 11% e 10%, respectivamente. Ambos com uma percentagem relativamente menor quando comparado aos dias uteis.

```{r bar3}
df |> 
  separate_rows(`Qual(is) dia(s) da semana você tende a passar mais tempo em plataformas de redes sociais:`, sep = ', ') |>   bar_plot(`Qual(is) dia(s) da semana você tende a passar mais tempo em plataformas de redes sociais:`)+ 
  theme(legend.position = 'none')
```

Figura \@ref(fig:bar3)

```{r bar4}
df |> 
  separate_rows(`Qual(is) dia(s) da semana você tende a passar mais tempo em plataformas de streaming :`, sep = ', ') |>   bar_plot(`Qual(is) dia(s) da semana você tende a passar mais tempo em plataformas de streaming :`)+ 
  theme(legend.position = 'none')
```

Figura \@ref(fig:bar4)

```{r bar5}
df |> 
  separate_rows(`Qual(is) dia(s) da semana você tende a passar mais tempo em plataformas de estudo :`, sep = ', ') |>   bar_plot(`Qual(is) dia(s) da semana você tende a passar mais tempo em plataformas de estudo :`)+ 
  theme(legend.position = 'none')
```

Figura \@ref(fig:bar5)




